【裁判字號】    95,訴易,23
【裁判日期】    951011
【裁判案由】    損害賠償
【裁判全文】
臺灣高等法院臺中分院民事判決          95年度訴易字第23號
原      告  乙○○改名為戴湋.
被      告  甲○○
上列被告因過失致死等案件，原告提起刑事附帶民事訴訟請求侵
權行為損害賠償事件，經刑事庭裁定移送（九十五年度附民字第
70號），本院於九十五年九月二十七日言詞辯論終結，判決如下
：
      主      文
被告應給付原告新台幣貳拾萬柒仟捌佰肆拾陸元及自九十五年四
月五日起至清償日止，按年息百分之五計算之利息。
原告其餘之訴駁回。
訴訟費用由被告負擔三分之一，餘由原告負擔。
      事實及理由
一、原告起訴主張：被告於民國（下同）94年3月18日上午，駕
    駛車牌號碼QG-7363號自小客車，沿台中縣大雅鄉○○街由
    西往東方向行駛，於同日7時35分許，行經龍善街與信和路
    口，應遵守行經路口見閃光紅燈，應減速接近，先停止於交
    岔口前，讓幹道車優先通行後認為安全時，方得續行，並應
    注意車前狀況，隨時採取必要之安全措施，按當時天候晴、
    日間自然光線、路面為柏油之村里道路、道路路面乾燥、無
    缺陷、無障礙物、視距良好，依當時情形尚無不能注意之情
    事，乃竟疏於注意及此，適原告於同一時間，騎乘車牌號碼
    LNO-476號重型機車搭載張文華，沿信和路由北往南方向行
    經前揭交岔路口駛至，於上開路口發生碰撞，致原告受有右
    股骨幹開放性骨折、右腳第五趾骨折之傷害，原告因而受有
    醫藥費用新台幣（以下同）6330元、工作損失35200元、精
    神慰撫金30萬元等損害，為此求為命被告賠償658330元及自
    起訴狀繕本送達之翌日起至清償日止，按年息百分之五計算
    之利息之判決。
二、被告不爭執原告所提出醫療費用收據私文書之真正，但否認
    原告之工作損失有高達35萬餘元，並以：本件車禍兩造均有
    過失，伊因另外賠償張文華家屬而向銀行告貸一百多萬元，
    無力再給付等語置辯。答辯聲明為：原告之訴駁回。
三、原告主張被告於94年3月18日上午，駕駛車牌號碼QG-7363號
    自小客車，沿台中縣大雅鄉○○街由西往東方向行駛，於同
    日7時35分許，行經龍善街與信和路口，應遵守行經路口見
    閃光紅燈，應減速接近，先停止於交岔口前，讓幹道車優先
    通行後認為安全時，方得續行，並應注意車前狀況，隨時採
    取必要之安全措施，按當時天候晴、日間自然光線、路面為
    柏油之村里道路、道路路面乾燥、無缺陷、無障礙物、視距
    良好，依當時情形尚無不能注意之情事，乃竟疏於注意及此
    ，適原告於同一時間，騎乘車牌號碼LNO-476號重型機車搭
    載張文華，沿信和路由北往南方向行經前揭交岔路口駛至，
    於上開路口發生碰撞，致原告受有右股骨幹開放性骨折、右
    腳第五趾骨折之傷害等情，業據其提出診斷証明書二紙為證
    ，並為被告所不爭執，復經本院調取本院95年度交上易第57
    號刑事卷宗核閱無訛，自堪信為真實。
四、按因故意或過失，不法侵害他人之權利者，負損害賠償責任
    ；不法侵害他人之身體或健康者，對於被害人因此喪失或減
    少勞動能力，或增加生活上之需要時，應負損害賠償責任；
    不法侵害他人之身體、健康、名譽或自由者，被害人雖非財
    產上之損害，亦得請求賠償相當之金額，民法第一百八十四
    條第一項、第一百九十三條第一項及民法第一百九十五條第
    一項前段分別定有明文。被告既不法侵害原告身體，自應負
    侵權行為損害賠償之責，茲就原告所請求之金額，臚述如下
    ：
    (一)醫藥費用部分：
      原告主張因遭受被告之侵權行為，所受醫藥費損害為六千
      三百三十元，業據其提出醫療費用收據為證，並為被告所
      不爭執，依原告所受傷害觀之，核屬必要，自應予准許。
    (二)工作損失352000元部分：
      原告主張因被告之侵權行為，受有右股骨幹開放性骨折、
      右腳第五趾骨折之傷害，且經醫囑認不適合從事粗重工作
      或劇烈運動，又因發生癒合遲緩現象，影響工作能力，原
      告自94年3月8日至95年12月止，共有22個月無法工作之損
      害，以受傷前每月16000元計算，共計損失352000元，然
      為被告否認，並以前詞置辯，經查：
      (1)民法第一百九十三條規定不法侵害他人之身體或健康者
        ，對於被害人因此喪失或減少勞動能力或增加生活上之
        需要時，所負之賠償責任，參照最高法院二十二年上字
        第三五三號判例意旨，應包括因勞動能力之喪失或減少
        ，而喪失將來一部或全部之收入及將來維持傷害後身體
        及健康之必需支出在內。且所稱增加生活上之需要，以
        被害以前並無此需要，因為受侵害，始有支付此費用之
        需要為已足（最高法院八十七年度台上字第二０五八號
        判決參照）。
      (2)原告因受前揭傷害，經醫囑認不適合從事粗重工作或劇
        烈運動，又因發生癒合遲緩現象，骨癒合將延展一年，
        影響工作能力，有診斷証明書可稽，原告遂請求一年之
        工作損失，原告固主張以每月16000元計算，惟其並未
        舉證證明，爰以每月最低工資15840元，則其損害為
        190080（計算式15840×12＝190080）。
    (三)慰撫金三十萬元部分：
      原告主張因被告之不法侵害，受有30萬元之精神慰撫金之
      損害，查原告受有右股骨幹開放性骨折、右腳第五趾骨折
      之傷害，精神難免痛苦；被告為高職畢業。有房屋一幢，
      已經向銀行借貸一百多萬元，擔任臨時工；而原告國中畢
      業，失業中，目前無財產。本院斟酌兩造之身分、資力及
      原告所受傷害等一切情況，認原告請求慰撫金三十萬元尚
      嫌過高，應以十五萬元為適當，原告逾此範圍之請求，即
      不應准許。
    (四)綜上所述，原告所得請求之數額為346410元及其法定遲延
      利息。
五、按損害之發生或擴大，被害人與有過失者，法院得減輕賠償
    金額或免除之，民法第二百十七條第一項定有明文。此項規
    定之目的，在謀求加害人與被害人間之公平，故在裁判上法
    院得以職權減輕或免除之（最高法院85年台上字第1756號判
    例參照）。又汽車行駛時，應遵守行車時速之限制，且行經
    路口見閃光紅燈，應減速接近，先停止於交岔路口前，讓幹
    道車優先通行後認為安全時，方得續行；見閃光黃燈，應減
    速接近，注意安全，小心通過，並應注意車前狀況，隨時採
    取必要之安全措施，道路交通標誌標線號誌設置規則第211
    條第1項、道路交通安全規則第93條第1項及第94條第3項分
    別定有明文。兩造駕駛車輛均應遵守並注意上揭規定，而依
    刑事卷附道路交通事故調查報告表所載，事故發生當時天氣
    晴、日間自然光線、路面為柏油之村里道路、道路路面乾燥
    、無缺陷、無障礙物、視距良好，尚無不能注意之情事，乃
    竟疏未注意及此，致為本件車禍肇事，對本件車禍自均有過
    失。又本件車禍經原審送臺灣省臺中縣區車輛行車事故鑑定
    委員會鑑定結果，亦認甲○○駕駛自小客車行經閃光紅燈交
    岔路口，未注意車前狀況，未停讓幹線道車先行，為肇事主
    因，乙○○駕駛機車行經閃光黃燈交岔路口，未注意車前狀
    況，未減速慢行，為肇事次因，有該會94年9月7日中縣鑑字
    第0945502658號函及檢附鑑定意見書各1份在卷可憑（見台
    灣台中地方法院刑事卷第28頁至第30頁）。嗣再經本院刑事
    庭送臺灣省車輛行車事故覆議鑑定委員會鑑定結果，僅鑑定
    意見文詞改為：甲○○駕駛自小客車，行經閃光紅燈號誌路
    口，支線車未暫停讓幹道車先行，為肇事主因，乙○○駕駛
    重機車，行經閃光黃燈號誌路口，未減速接近注意安全小心
    通過，為肇事次因，其鑑定結論仍照原鑑定意見，有該會95
    年3月13日府覆議字第0950100096號函在卷可查（見本院刑
    事卷第48頁）。是兩造就本件車禍之發生，均有過失，本院
    斟酌上開車禍發生情形，認為原告、被告負擔過失比例為四
    比六，應減少被告損害賠償，則原告所得請求之數額為2078
    46元及其法定遲延利息。
六、從而，原告本於侵權行為之法律關係，得請求被告賠償之數
    額為二十萬七千八百四十六元及自起訴狀繕本送達之翌日即
    九十五年四月五日起至清償日止，按年息百分之五計算之利
    息，在此範圍內之請求為有理由，應予准許，超過上開應准
    許範圍之請求，為無理由，不能准許，應予駁回。
七、本件事證已明，兩造所用其餘攻擊防禦方法，均不影響本判
    決之結果，爰不一一論述。
據上論斷，本件原告之訴為一部分有理由，一部分無理由，爰依
民事訴訟法第七十九條，判決如主文。
中    華    民    國    95    年    10    月    11    日
                      民事第五庭審判長法  官  林陳松
                                      法  官  王重吉
                                      法  官  鄭金龍
以上正本係照原本作成。
兩造均不得上訴。
                                      書記官  陳振海
中    華    民    國    95    年    10    月    12    日
                                                      Ｈ


司法院資訊處製作；財團法人民間司法改革基金會備份。
